最高法院刑事判決　　　　　　九十六年度台上字第一五八五號
上　訴　人　甲○○
上列上訴人因違反毒品危害防制條例等罪案件，不服台灣高等法
院中華民國九十五年十一月二十八日第二審更審判決（九十五年
度上更(二)字第六七六號，起訴案號：台灣台北地方法院檢察署九
十年度偵字第二○九二○、二一九八七、二五一六九號，九十一
年度偵字第二五九五○號），提起上訴，本院判決如下：
    主  文
原判決關於共同連續販賣第二級毒品部分撤銷，發回台灣高等法
院。
其他上訴駁回。
    理  由
壹、撤銷發回部分（即共同連續販賣第二級毒品部分）：
本件原判決撤銷第一審關於上訴人甲○○共同連續販賣第二級毒
品部分之科刑判決，改判仍依刑法修正前連續犯之規定，論處上
訴人共同連續販賣第二級毒品罪刑（處有期徒刑七年八月），固
非無見。
惟按，審理事實之法院，對於案內與待證事實有重要關係，而依
法應予調查之證據，如未依法調查或雖已調查而未調查明白，即
與證據未經調查無異，如率行判決，其判決當然為違背法令。而
證據之證明力，固屬於法院判斷之自由，但不得違背經驗法則，
如其判斷仍存有疑竇，則在釐清前，尚難遽採為被告有利或不利
之認定。又毒品交易之買賣雙方，乃具有對向性之關係，為避免
施用毒品者嫁禍他人而虛偽陳述其毒品來源，俾圖藉毒品危害防
制條例第十七條規定減輕其刑或卸免其刑責，其自白或供述應有
足以令人確信其陳述為真實之補強證據，以擔保其真實性，始得
據為判決之基礎。原判決採證人章平在警詢及檢察官偵查中之證
述，認上訴人於民國九十年七、八月間某日，與饒偉生基於共同
販賣第二級毒品ＭＤＭＡ牟取不法利益之犯意聯絡，在台北市○
○街、雙城街口附近之「Ｗ」舞廳內，以新台幣（下同）三百五
十元代價，將第二級毒品ＭＤＭＡ販賣予章平一次，嗣後即基於
前述販賣第二級毒品之概括犯意，每星期二次，在台北市中山區
○○○路與新生北路口「西雅圖咖啡店」旁之超商前，以每顆二
百元價格，將第二級毒品ＭＤＭＡ販賣予章平，每次交易一百顆
，共交易五次云云（見原判決第二頁）。惟章平於第一審即遷居
國外，經第一審多次傳拘均未到庭，則章平此項供述之真實性如
何，自仍應有足以令人確信其陳述為真實之補強證據，始能據以
為上訴人論罪之依據。依原判決之記載，上訴人始終否認曾販賣
第二級毒品ＭＤＭＡ予章平，原判決雖謂章平於警詢及檢察官偵
查中所為之上開供詞，除供述有向上訴人購買毒品外，亦自白自
己有販賣毒品之犯行，且於其位於台北縣新店市○○街二三巷一
五號五樓住處搜得ＭＤＭＡ等毒品，顯具有可信之特別情況存在
，且為證明犯罪事實之存否所必要，依刑事訴訟法第一百五十九
條之一第二項及同法第一百五十九條之三第三款規定，章平於警
詢之供述，應有證據能力云云（見原判決第五頁）。惟有證據能
力之證據，僅係得採為本案裁判基礎之證據資格而已，至於該證
據價值之評價即證明力如何，仍應出於法院之確信自由判斷。原
審未說明章平之供述證據之證明力為何，即單憑章平之供述，而
為上訴人不利之認定，似將其所述證據能力移作不利上訴人判斷
之心證（證明力）形成資料，非唯與證據法則有悖，亦有判決不
備理由之違誤。又檢察官起訴事實指訴上訴人與饒偉生共同販賣
第二級毒品ＭＤＭＡ予章平等情，該章平於警詢中亦證述，饒偉
生告訴伊要買ＭＤＭＡ要問上訴人，並介紹伊認識上訴人，嗣後
即向上訴人購買等情（見第二五一六九號偵查卷第三四頁）；於
偵查中則謂：「我在認識饒偉生後，曾向他問過有無ＭＤＭＡ可
以購買，他說他不清楚，叫我問在旁的甲○○。」等語（見同上
偵查卷第一五三頁反面），則此是否足以證明饒偉生亦共犯販賣
第二級毒品ＭＤＭＡ？原審未深入查證及說明，亦屬未盡調查能
事，難認適法。上訴人上訴意旨指摘原判決此部分不當，難認全
無理由，應認此部分仍有發回更審之原因。又原審諭知上訴人製
造及販賣第二級毒品ＭＤＭＡ予不特定人而不另為無罪之諭知部
分（見原判決理由捌），基於審判不可分之原則，亦一併發回，
合予指明。
貳、上訴駁回部分：
一、未經許可持有衝鋒槍部分：
查第三審上訴書狀，應敘述上訴之理由，其未敘述者，得於提起
上訴後十日內補提理由書於原審法院，已逾上述期間，而於第三
審法院未判決前仍未提出上訴理由書狀者，第三審法院應以判決
駁回之，刑事訴訟法第三百八十二條第一項、第三百九十五條後
段規定甚明。本件上訴人因違反毒品危害防制條例等罪案件，不
服原審判決，於九十五年十二月七日提起上訴，惟其就所犯未經
許可持有衝鋒槍罪部分並未敘述理由，迄今逾期已久，於本院未
判決前仍未提出，依上開規定，此部分上訴自非合法，應予駁回
。
二、持有第二級毒品部分：
按刑事訴訟法第三百七十六條所列各罪之案件，經第二審判決者
，不得上訴於第三審法院，法有明文。本件上訴人被訴販賣大麻
罪部分，原審係依毒品危害防制條例第十一條第二項論處罪刑，
核屬刑事訴訟法第三百七十六條第一款之案件。依首開說明，既
經第二審判決，自不得上訴於第三審法院，上訴人竟併提起上訴
，顯為法所不許，此部分亦應駁回。
據上論結，應依刑事訴訟法第三百九十七條、第四百零一條、第
三百九十五條，判決如主文。
中　　華　　民　　國　九十六　年　　三　　月　二十八　日
                      最高法院刑事第四庭
                          審判長法官  洪　明　輝
                                法官  黃　一　鑫
                                法官  林　秀　夫
                                法官  徐　昌　錦
                                法官  張　清　埤
      本件正本證明與原本無異
                                      書  記  官
中　　華　　民　　國　九十六　年　　四　　月　　三　　日
                                                z
